臺灣高等法院民事判決
108年度上更二字第52號
上  訴  人  林文雄  
訴訟代理人  黃志國律師
            陳淑芬律師
被上訴人    林明時  
            林元彬  
共      同
訴訟代理人  陳貴德律師

上列當事人間請求返還房屋等事件，上訴人對於中華民國103年5
月30日臺灣臺北地方法院101年度重訴字第631號第一審判決提起
上訴，本院前審判決後，經最高法院第二次發回更審，本院於
109年11月17日言詞辯論終結，判決如下：
    主      文
一、原判決關於駁回上訴人下列第二、三項之訴部分，及該部分
    假執行之聲請，並除確定部分外，訴訟費用之裁判均廢棄。
二、被上訴人應再給付上訴人新臺幣壹佰柒拾捌萬壹仟壹佰貳拾
    元，及其中新臺幣壹佰壹拾玖萬肆仟捌佰零玖元部分自民國
    一百零一年四月十七日起至清償日止，按年息百分之五計算
    之利息。
三、被上訴人應自民國一百零七年四月七日起至返還臺北市○○區
    ○○街○○○號房屋與兩造之日止，再按月給付上訴人新臺幣貳
    仟貳佰肆拾柒元。
四、其餘上訴駁回。
五、第一、二審（除確定部分外）及發回前第三審訴訟費用由被
    上訴人負擔五之一，餘由上訴人負擔。
六、本判決第二項所命給付，於上訴人以新臺幣陸拾萬元為被上
    訴人供擔保後得假執行。但被上訴人如以新臺幣壹佰柒拾捌
    萬壹仟壹佰貳拾元預供擔保後，得免為假執行。
七、本判決第三項所命給付屆期後，於上訴人以每期新臺幣柒佰
    伍拾元為被上訴人供擔保後得假執行。但被上訴人如以每期
    新臺幣貳仟貳佰肆拾柒元預供擔保後，得免為假執行。
    事實及理由
一、上訴人主張：兩造共有臺北市○○區○○街00號房屋（下稱系爭
    房屋）坐落於臺北市○○區0○段000地號（下稱403地號土地、
    為訴外人林武雄即被上訴人之父所有、下稱林武雄）、397
    地號（下稱397地號土地、為訴外人祭祀公業高同記所有、
    下稱系爭祭祀公業），應有部分各為1/3。惟被上訴人未經
    伊同意，於民國（下同）96年4月10日將系爭房屋1樓出租他
    人使用，2樓供林武雄無償住用，為無權占有，每月受有相
    當於租金之不當得利新臺幣（下同）20萬元，爰依民法第76
    7條、第821條、第179條規定，求為判命如附表一所示等語
    。
二、被上訴人則以：系爭房屋原為上訴人、林武雄及訴外人林承
    德（下稱林承德）兄弟共有，於72年3月18日經家族會議決
    議全歸林武雄使用，被上訴人於93年間因受讓而取得該屋事
    實上處分權應有部分各為1/3，依上開家族協議族協議，有
    權單獨管理、使用收益該屋，且依民法第820條第1項規定，
    亦有權管理該屋，自非無權占有或不當得利。該屋坐落於系
    爭祭祀公業所有397地號土地，該公業另案訴請林武雄拆屋
    還地，林武雄乃給付和解金226萬9,002元及自91年1月起至
　　101年7月止之租金共409萬1,797元，則依民法第280條前段
    規定，上訴人應負擔1/3，且上訴人於起訴前5年應給付林武
    雄該屋占有403地號土地相當於租金之不當得利共84萬2,615
    元，伊已受讓林武雄上開債權，並據以與上訴人之債權為抵
    銷等語，資為抗辯。
三、原審為上訴人敗訴之判決，上訴人提起上訴，經本院前審以
    103年度上字第840號判決命被上訴人自106年12月7日起至返
    還系爭房屋之日止，按月給付上訴人1萬3,591元，其中第1
    個月給付8,835元，並駁回上訴人其餘之訴。被上訴人就上
    開敗訴部分並未聲明不服，已告確定。上訴人就其敗訴部分
    提起上訴，經最高法院第1次發回更審，嗣經本院前審以106
    年度上更一字第22號判決命被上訴人返還系爭房屋予兩造，
    並命被上訴人給付上訴人83萬7,868元及自106年12月7日起
    至返還系爭房屋之日止第1個月之不當得利4,756元，另駁回
    上訴人其餘之上訴。兩造均就其敗訴部分聲明不服提起上訴
    ，被上訴人就上開返還系爭房屋敗訴部分經最高法院判決駁
    回上訴確定，返還不當得利部分，經最高法院第2次發回更
    審，上訴人上訴聲明如附表二所示。被上訴人答辯聲明：㈠
    上訴駁回。㈡如受不利判決，願供擔保，請准宣告免假執行
    。
四、兩造不爭執之事項：
  ㈠兩造共有未辦保存登記之系爭房屋坐落於403地號、397地號
    土地上，為訴外人林佛樹所興建，林佛樹死亡後，由上訴人
    及林武雄、林承德共同繼承，其事實上處分權應有部分各為
    1/3。林武雄、林承德復於93年間分別將其應有部分1/3各讓
    與被上訴人。
  ㈡自96年4月10日起迄今，系爭房屋1樓由被上訴人出租予他人
    為店面營業使用，2樓由林武雄居住使用。系爭房屋分別占
    有林武雄所有403地號土地（面積74平方公尺）、系爭祭祀
    公業所有397地號土地（面積49.35平方公尺）。系爭祭祀公
    業另案訴請林武雄拆屋還地並返還不當得利，經原法院以89
    年度訴字第4910號判決命林武雄應將占有397地號土地之建
    物拆除並返還土地，及給付系爭祭祀公業自84年1月1日起至
    返還土地之日止按申報地價年息10%計算之金額。
五、兩造爭執要點為：㈠上訴人得否依民法第179條規定請求被上
    訴人共同返還不當得利予上訴人？㈡被上訴人抵銷之抗辯是
    否有理由？茲就兩造爭點及本院得心證理由分述如下：
  ㈠上訴人得否依民法第179條規定請求被上訴人共同返還不當得
    利予上訴人？
  ⒈按無法律上之原因而受利益，致他人受損害者，應返還其利
    益，民法第179條定有明文。次按民法第818條規定所定各共
    有人按其應有部分，對於共有物之全部有使用收益之權，係
    指各共有人得就共有物全部，於無害他共有人之權利限度內
    ，可按其應有部分行使用益權而言。故共有人如逾越其應有
    部分之範圍使用收益時，即係超越其權利範圍而為使用收益
    ，其所受超過利益，仍成立不當得利。經查被上訴人自96年
    4月10日起無權占有系爭房屋1樓與2樓，業經本院前審判命
    被上訴人應將系爭房屋1樓與2樓返還予兩造確定，已如前述
    。則被上訴人占有系爭房屋，就其逾越應有部分合計2/3範
    圍部分，應屬侵害取得應歸屬於上訴人權益內容之利益，並
    無法律上原因，構成不當得利。上訴人請求被上訴人返還上
    開不當得利，即屬有據。
  ⒉系爭房屋1樓部分：
  ⑴被上訴人自96年4月10日起至100年3月26日止、自100年3月起
    至101年3月止，分別將系爭房屋1樓及403地號土地以每月租
    金3萬元出租予訴外人衣舫有限公司（下稱衣舫公司）、玩
    褲有限公司，自101年3月27日起至102年5月31日止，以每月
    5萬元出租予訴外人香港商捷領有限公司台灣分公司（下稱
    捷領公司），自102年11月1日起至105年9月30日止，以每月
    4萬元出租予訴外人三友藥妝股份有限公司，有證明書、房
    屋租賃契約書影本可稽（見原審卷第21、47至49頁、本院前
    審103年度上字第840號卷第217頁），並經捷領公司市場開
    發部經理劉美芬於原審到庭結證屬實，有言詞辯論筆錄可證
    （見原審卷第169頁反面至第170頁反面）。被上訴人自
　　105年12月1日起至106年4月10日止，以每月3萬元出租予訴
    外人閤晟實業有限公司，為被上訴人所自陳（見本院卷第
　　250、261頁）。經查系爭房屋為2層加強磚造房屋，面積為
　　89.9平方公尺，折舊年數為43年，有房屋稅籍證明書影本可
    稽（見原審調字卷第16頁），且鄰近景美夜市，交通便利，
    商業活動繁榮，從而上開租金數額尚與常情相符，應屬可信
    。此外被上訴人自102年6月1日起至102年10月31日止雖未出
    租系爭房屋1樓，惟仍繼續占有系爭房屋而受有相當於租金
    之不當得利，嗣於102年11月起再度出租並調降租金為每月4
    萬元，則該期間內每月房屋租金應以4萬元計算為適當。
　⑵被上訴人又自106年11月1日起至111年11月30日止，將系爭房
    屋1樓出租予訴外人鄭志宏經營阿二麻辣店，每月租金3萬5,
    000元，有房屋租賃契約書影本為憑（見本院卷第191至
　　197頁），並經證人吳子蓉於本院到庭結證屬實，有準備程
    序筆錄可稽（見本院卷第238至241頁）。經查：
　①吳子蓉證稱：樂口餐飲是阿二麻辣食堂景美店的登記商號名
    稱，登記地址在景美店，為了節稅才於新北市○○區○設○○○○○
    ○○○號等語。但查樂口餐飲商號並無登記於景美地址，固有
    更二上證三影本可證。惟吳子蓉並非法律專業人士，亦非該
    商號負責人，僅為景美店店長，且半年後即經調往臺中分店
    ，均為吳子蓉所自陳，則據此足見吳子蓉不諳商業登記實務
    ，是其所述登記地址為景美，雖與登記資料不符，然據此並
    不足以證明其證言不實。至於上開房屋租賃契約書所示承租
    人雖為鄭志宏與吳子蓉，並非樂口餐飲，惟據此並無礙於本
    件關於被上訴人無權占有系爭房屋1樓所獲不當得利之計算
    。是上訴人否認吳子蓉證言之真正云云，即不足採。
　②上訴人又主張：被上訴人為規避遭追償租金，以異於常情之
    方式將系爭房屋1樓及403地號土地分別出租，該屋租金僅為
    3萬5,000元並不合理，應以房地租金合計每月約為23萬元至
    25萬元計算，或以公告地價乘以80%乘以面積再乘以年息10%
    方式計算其租金云云。經查依臺北市稅捐稽徵處文山分處99
    年3月31日房屋稅籍證明書影本所示（見原審調字卷第6頁）
    ，系爭房屋之折舊年數已達43年，則系爭房屋既已老舊，核
    與一般房屋租金收益之情形不同，且因該屋鄰近臺北市景美
    夜市之商業核心位置，足證租賃契約當事人就該等租金之約
    定，業已考量其基地即403地號土地之價值並予估算計入，
    因此被上訴人出租該屋獲得租金3萬5,000元，均如前揭事證
    ，亦與常情相符。是上訴人主張應合併計算房地租金云云，
    即不足採。從而上訴人請求被上訴人返還自96年4月
　　10日起至返還系爭房屋之日止，按月計算之不當得利，應如
    附表三所示。
  ⒊系爭房屋2樓部分：
　⑴按城市地方房屋之租金，以不超過土地及其建築物申報總價
    年息10%為限，為土地法第97條第1項所明定。土地法施行法
    第25條規定：「土地法第97條所謂土地及建築物之總價額，
    土地價額依法定地價，建築物價額依該管直轄市或縣（市）
    地政機關估定之價額。」，第40條規定：「地價調查估計及
    土地建築改良物估價之估價標的、估價方法、估價作業程序
    、估價報告書格式及委託估價等事項之規則，由中央地政機
    關定之。」。次按內政部訂頒「地價調查估計規則」第12點
    第1項規定：「建物現值之估計程序如下：一、計算建物重
    建價格。其公式如下：建物重建價格＝建物單價ｘ建物面積。
    二、計算建物累積折舊額。其公式如下：建物累積折舊額＝
    建物重建價格ｘ建物每年折舊率ｘ經歷年數。三、計算建物現
    值。其公式如下：建物現值＝建物重建價格-建物累積折舊額
    。」，第2項規定：「前項建物單價，應以不同主體構造種
    類之建物標準單價為準。但建物之樓層高度、層數、材料、
    用途、設計及建築物設備等特殊者，應酌予增減計算之。」
    ，第3項規定：「第一項建物現值之計算，得簡化為下列公
    式：建物現值＝建物單價ｘ【1-（年折舊率ｘ經歷年數）】ｘ建
    物面積。」，第24點第1項規定：「下列事項應由直轄市或
    縣（市）地政機關訂定：……三、建物標準單價表。四、建物
    耐用年數及每年折舊率。……」。從而上訴人主張：被上訴人
    無權占有系爭房屋2樓所獲不當得利，應依上開規定計算等
    語，即屬有據。
　⑵經查系爭房屋為2層加強磚造房屋，面積為89.9平方公尺，折
    舊年數為43年，有房屋稅籍證明書影本可稽（見原審調解字
    卷第16頁）。則依臺北市政府公告「臺北市地價調查用建築
    改良物標準單價表」及「臺北市地價調查用建築改良物耐用
    年數及每年折舊率表」所示（見本院卷第57至59頁），系爭
    房屋每層樓標準單價上下限為每平方公尺1萬9,000元至2萬7
    ,400元，平均金額為每平方公尺2萬3,200元，耐用年數為52
    年，每年折舊率為1.8%。從而依被上訴人自96年起至
　　108年止出租系爭房屋2樓計算，該屋之經歷年數為40年至52
    年，該屋2樓之標準單價平均金額為每平方公尺2萬3,200元
    ，每年折舊率為1.8％，該屋標準價額應如附表四之一A欄所
    示。另依土地法第97條規定，審酌該屋鄰近景美夜市，工商
    繁榮，應認該屋2樓每年度之租金以其建物標準單價年息6%
    計算為適當，即如附表四之一B欄所示。故上訴人請求被上
    訴人返還自96年4月10日起無權占有系爭房屋2樓至106年
　　12月6日止、以及自106年12月7日起至返還系爭房屋之日止
    ，按月計算之不當得利如附表四之二所示，即屬有據。　
　⒋從而上訴人得請求被上訴人返還不當得利如下：⑴254萬
　　1,530元（計算式：附表三編號一至七所示計153萬7,269元＋
    附表四之二編號一至二所示計100萬4,261元＝254萬1,530元
    ）。⑵自106年12月7日起至返還系爭房屋之日止每月返還不
    當得利1萬5,838元（計算式：附表三編號七所示1萬1,667元
    ＋附表四之二編號三所示4,171元＝1萬5,838元）。惟本院前
    審業以103年度上字第840號判決命被上訴人應自106年
　　12月7日起至返還系爭房屋之日止，按月給付上訴人1萬
　　3,591元，其中第1個月僅須給付8,835元確定，已如前述。
    則扣除上開判決確定部分金額後，上訴人僅得再請求被上訴
    人自106年12月7日起至返還系爭房屋之日止，按月給付上訴
    人2,247元（計算式：15,838－13,591＝2,247）。其中就被上
    訴人應於96年12月7日給付上訴人2,247元部分，扣除上開確
    定判決已命被上訴人給付8,835元後，則被上訴人尚屬溢付6
    ,588元（計算式：8,835－2,247＝6,588），經抵充被上訴人
    於107年1月7日、2月7日、3月7日各應給付上訴人2,247元後
    ，僅不足153元（計算式：6,588－2,247×3＝-153），故被上
    訴人於107年3月7日僅須給付153元。因此上訴人總計得請求
    被上訴人給付254萬1,683元（計算式：2,541,530＋
　　153＝2,541,683），及自107年4月7日起至返還系爭房屋之日
    止，按月給付上訴人2,247元。
  ㈡被上訴人抵銷之抗辯是否有理由？
  ⒈系爭房屋之一部坐落於系爭祭祀公業所有397地號土地部分：
  ⑴系爭祭祀公業於89年間另案向臺灣臺北地方法院請求林武雄
    拆屋還地及返還不當得利，主張系爭房屋之一部坐落於系爭
    祭祀公業所有397地號土地，嗣經該院判命林武雄等人應返
    還占有該地部分並返還不當得利，有該院89年度訴字第4910
    號判決影本可稽（見原審卷第61至66頁）。林武雄因此於90
　　年8月24日與系爭祭祀公業達成和解並給付226萬9,002元，
    有協議書、支票影本可證（見原審卷第22至25頁）。嗣後於
    91年1月15日給付10萬9,447元予系爭祭祀公業，並自91年7
    月10日至96年1月15日止，每半年給付16萬4,170元，有支票
    影本可查（見原審卷第26至29頁）。自96年7月1日起至98年
    12月31日止，每半年給付22萬8,639元，有永豐商業銀行景
    美分行帳戶交易收執聯影本可憑（見原審卷第30至32頁）。
    自99年1月1日起至101年12月31日止，每半年給付24萬2,204
    元，有永豐商業銀行景美分行帳戶交易收執聯、系爭祭祀公
    業函文影本可按（見原審卷第33至36頁、本院卷第271頁）
    。並經證人高樹德即系爭祭祀公業之總務人員於原審到庭結
    證屬實，有言詞辯論筆錄可考（見原審卷第167至168頁）。
    則據此足證被上訴人辯稱：上訴人為系爭房屋共有人，按其
    應有部分1/3對系爭祭祀公業負有上開不當得利返還債務，
    惟因林武雄已全數清償上開債務，上訴人因此受有按其應有
    部分1/3計算之不當得利等語，即為可採。林武雄業已將其
    對於上訴人之上開不當得利返還債權讓與被上訴人，並於10
    1年8月29日在原審當庭以答辯狀繕本對上訴人之送達，為關
    於上開債權讓與之意思表示，有原審言詞辯論筆錄、民事答
    辯㈠狀可查（見原審卷第16、18頁）。是被上訴人據以對上
    訴人之本件請求為抵銷之意思表示，應屬有據。
  ⑵惟按民法第126條規定：「利息、紅利、租金、贍養費、退職
    金及其他1年或不及1年之定期給付債權，其各期給付請求權
    ，因5年間不行使而消滅。」，則凡無法律上之原因，而獲
    得相當於租金之利益，致他人受損害時，如該他人之返還利
    益請求權，已逾租金短期消滅時效之期間，對於相當於已罹
    於消滅時效之租金之利益，即不得依不當得利之法則請求返
    還，其請求權之時效期間，仍應依前開規定為5年（最高法
    院96年度台上字第2660號判決意旨參照）。則上訴人主張：
    被上訴人受讓林武雄對上訴人之不當得利返還債權，就101
    年8月29日債權讓與前5年之請求已罹於5年短期時效，上訴
    人得拒絕給付等語，應屬有據。至於林武雄對上訴人之不當
    得利返還債權，係因林武雄為上訴人履行對系爭祭祀公業之
    不當得利返還債務所致，核與林武雄及該公業間和解契約之
    性質是否為創設性質者無涉。故被上訴人辯稱：林武雄支付
    和解金係以租賃之法律關係，代替原有之無權占有，故屬於
    創設性質之和解契約，應適用15年長期時效云云，並不足採
    。從而林武雄自96年8月29日起至101年6月止給付租金予系
    爭祭祀公業共計228萬1,690元，按上訴人應有部分1/3比例
    計算為76萬0,563元（如附表五所示），故被上訴人就此部
    分對上訴人之本件請求為抵銷之意思表示，應屬有據。
  ⒉系爭房屋之一部坐落於林武雄所有403地號土地部分：
　　林武雄自96年4月10日起至102年5月31日止，將系爭房屋1樓
    及其基地即403地號土地出租予衣舫公司等人，約定每月租
    金為20萬元，林武雄則占有使用該屋2樓，為兩造所不爭執
    。從而林武雄既然將系爭房屋1樓出租他人並收取租金，自
    己並占有使用系爭房屋2樓，顯然並無不能使用收益系爭
　　403地號土地之情事，故上訴人雖就系爭房屋之事實上處分
    權享有應有部分1/3，惟並無取得本應歸屬於林武雄權益內
    容而受利益，即無不當得利可言。是被上訴人辯稱：林武雄
    得請求上訴人返還於上開期間就系爭房屋之一部占有林武雄
    所有403地號土地所獲不當得利84萬2,615元，進而謂被上訴
    人受讓是項債權後得與上訴人之請求相抵銷云云，即屬無據
    。
  ⒊按二人互負債務，而其給付種類相同，並均屆清償期者，各
    得以其債務，與他方之債務，互為抵銷。為民法第334條第1
    項本文所明定。經查上訴人得請求被上訴人給付254萬1,683
    元，及自107年4月7日起至返還系爭房屋之日止，按月給付
    上訴人2,247元，被上訴人得以其對上訴人之不當得利返還
    債權76萬0,563元為抵銷，均如前述。則經抵銷後，上訴人
    尚得請求被上訴人給付178萬1,120元（計算式：2,541,683－
    760,563＝1,781,120）。此外上訴人於101年4月2日提起本訴
    ，有起訴狀可稽（見原審調解卷第2頁）。則上訴人請求被
    上訴人就起訴前5年即96年4月10日起至101年4月1日止之不
    當得利119萬4,809元（即附表三編號一、二、附表四之二編
    號一所示總和，計算式：595,387＋3,244＋596,178＝1,194,80
    9），加計自起訴狀繕本送達之翌日即101年4月17日（於101
    年4月16日送達於被上訴人之住所，見原審調解卷第14、15
    頁之送達證書）起至清償日止，按年息5%計算之利息，應屬
    有據。從而上訴人總計得請求被上訴人給付：⑴
　　178萬1,120元，及其中119萬4,809元自101年4月17日起至清
    償日止，按年息5%計算之利息。⑵自107年4月7日起至返還系
    爭房屋之日止，按月給付2,247元。　　
六、綜上所述，上訴人依民法第179條規定，請求被上訴人再給
    付178萬1,120元，及其中119萬4,809元自101年4月17日起至
    清償日止，按年息5%計算之利息，並自107年4月7日起至返
    還系爭房屋之日止按月給付2,247元部分，為屬正當，應予
    准許。逾此部分之請求，為無理由，應予駁回。上開應准許
    部分，原審為上訴人此部分敗訴判決及駁回假執行之聲請，
    尚有未合，上訴人之上訴為有理由，應由本院予以廢棄改判
    如主文第二、三項所示。兩造就上訴人勝訴部分，均陳明願
    供擔保請准為假執行或免為假執行之宣告，經核均無不合，
    爰酌定相當擔保金額分別准許之。至於上開不應准許部分，
    上訴人之請求，並非正當，原審判決上訴人敗訴及駁回假執
    行之聲請，經核於法並無不合，上訴人就此部分上訴求予廢
    棄改判，為無理由，應駁回其上訴。
七、本件事證已臻明確，兩造其餘之攻擊、防禦方法，核與判決
    結果不生影響，毋庸逐一論列，併此敘明。
八、據上論結，本件上訴為一部有理由、一部無理由，依民事訴
    訟法第450條、449條第1項、第79條、第85條第1項本文、第
    463條、第390條第2項、第392條第2項，判決如主文。
中　　華　　民　　國　 109　　年　  12  　月　  8　 　日
                    民事第十庭
                        審判長法　官  黃嘉烈
                              法　官  高明德
                              法　官  邱  琦
正本係照原本作成。
如不服本判決，應於收受送達後20日內向本院提出上訴書狀，其
未表明上訴理由者，應於提出上訴後20日內向本院補提理由書狀
（均須按他造當事人之人數附繕本）上訴時應提出委任律師或具
有律師資格之人之委任狀；委任有律師資格者，另應附具律師資
格證書及釋明委任人與受任人有民事訴訟法第466 條之1第1項但
書或第2項（詳附註）所定關係之釋明文書影本。
中　　華　　民　　國　　109 　年　　12　　月　　8 　　日
     　　　　　　　　　　　　　書記官  廖月女
附註：
民事訴訟法第466條之1（第1項、第2項）：
對於第二審判決上訴，上訴人應委任律師為訴訟代理人。但上訴
人或其他法定代理人具有律師資格者，不在此限。
上訴人之配偶、三親等內之血親、二親等內之姻親，或上訴人為
法人、中央或地方機關時，其所屬專任人員具有律師資格並經法
院認為適當者，亦得為第三審訴訟代理人。
　　　　　　　　　
附表一：上訴人於原審訴之聲明
編號   一 被告林元彬、林明時應連帶給付原告660萬元，及自起訴狀繕本送達翌日起至清償日止，按年息5%計算之利息。  二 被告林元彬、林明時應將臺北市○○區○○街00號1、2樓房屋返還於原告及其他全體共有人，並自101年4月10日起至返還日止按月給付原告11萬元。  三 願供擔保聲請宣告假執行。 

附表二：上訴人於本院上訴聲明
編號   一 原判決除確定部分外廢棄。  二 上開廢棄部分，請求判決如下： ㈠被上訴人應共同給付上訴人888萬4,935元，及其中330萬元部分自起訴狀繕本送達翌日起至清償日止，按年息5%計算之利息。 ㈡被上訴人應自106年12月7日起至門牌號碼臺北市○○區○○街00號房屋返還與兩造時止，再按月給付上訴人5萬8,188元（第一個月應給付6萬2,944元）。  三 第一、二審及發回前第三審訴訟費用（除確定、減縮部分外），均由被上訴人負擔。 

附表三：被上訴人占有系爭房屋1樓之不當得利
編號 不當得利計算期間 每月金額            不當得利計算式 不當得利總額  一 96年4月10日起至101年3月26日 3萬元 [（3萬元× 21/30月）＋（3萬元× 58月）＋（3萬元× 26/31月）]× 1/3＝59萬5,387元，元以下四捨五入 59萬5,387元  二 101年3月27日起至101年4月1日 5萬元 （5萬元× 5/31月）＋（5萬元× 1/30月）× 1/3＝3,244元，元以下四捨五入 3,244元  三 101年4月2日起至102年5月31日 5萬元 [（5萬元× 29/30月）＋（5萬元× 13月）]× 1/3＝23萬2,778元），元以下四捨五入 23萬2,778元  四 102年6月1日起至105年11月30日 4萬元 4萬元× 42月× 1/3＝56萬元 56萬元  五 105年12月1日起至106年4月10日 3萬元 [（3萬元× 4月）＋（3萬元× 10/30月）]× 1/3＝4萬3,333元，元以下四捨五入 4萬3,333元  六 106年4月11日起至106年10月31日 4萬元 [（4萬元× 6月）＋（4萬元× 20/31月）]× ]1/3＝8萬8,602元，元以下四捨五入 8萬8,602元  七 106年11月1日起至106年12月6日 3萬5,000元 [（3萬5,000元× 1月）＋（3萬5,000元×6/31月）]× 1/3＝1萬3,925元 1萬3,925元 小計   59萬5,387元＋3,244元＋23萬2,778元＋56萬元＋4萬3,333元＋8萬8,602元＋1萬3,925元＝153萬7,269元 153萬7,269元  八 106年12月7日起至返還系爭房屋之日 3萬5,000元 3萬5,000× 1/3＝1萬1,667元（依本院103年度上字第840號判決，被上訴人計得抵銷31個月不當得利至106年12月6日止。） 1萬1,667元 

附表四之一：系爭房屋2樓每年度之租金上限金額
A欄：地價調查估計規則第12點第3項規定：「第一項建物現值之計算，得簡化為下列公式：建物現      值=建物單價×【1－（年折舊率×經歷年數）】×建物面積。」 B欄：土地法第97條第1項規定：「城市地方房屋之租金，以不超過土地及其建築物申報總價年息10%      為限。」，本件以建物標準單價年息6%計算為適當。      編號 年度 經歷年數 A       B 租金金額    房屋標準價額 計算式   一 96    40 58萬3,990元 23,200× （1－[1.8%× 40]× 89.9＝583,990，583,990× 0.06＝35,039，元以下四捨五入 3萬5,039元  二 97    41 54萬6,448元 23,200× （1－[1.8%× 41]× 89.9＝546,448，546,448× 0.06＝32,787，元以下四捨五入 3萬2,787元  三 98    42 50萬8,905元 23,200× （1－[1.8%× 42]× 89.9＝508,905，508,905× 0.06＝30,534，元以下四捨五入 3萬0,534元  四 99    43 47萬1,364元 23,200× （1－[1.8%× 43]× 89.9＝471,364，471,364× 0.06＝28,281，元以下四捨五入 2萬8,281元  五 100    44 43萬3,821元 23,200× （1－[1.8%× 44]× 89.9＝433,821，433,821× 0.06＝26,029，元以下四捨五入 2萬6,029元  六 101    45 39萬6,279元 23,200× （1－[1.8%× 45]× 89.9＝396,279，396,279× 0.06＝23,777，元以下四捨五入 2萬3,777元  七 102    46 35萬8,737元 23,200× （1－[1.8%× 46]× 89.9＝358,737，358,737× 0.06＝21,524，元以下四捨五入 2萬1,524元  八 103    47 32萬1,195元 23,200× （1－[1.8%× 47]× 89.9＝321,195，321,195× 0.06＝19,271，元以下四捨五入 1萬9,271元  九 104    48 28萬3,652元 23,200× （1－[1.8%× 48]× 89.9＝283,652，283,652× 0.06＝17,019，元以下四捨五入 1萬7,019元  十 105    49 24萬6,110元 23,200× （1－[1.8%× 49]× 89.9＝246,110，246,110× 0.06＝14,767，元以下四捨五入 1萬4,767元 十一 106    50 20萬8,568 元 23,200× （1－[1.8%× 50]× 89.9＝208,568，208,568× 0.06＝12,514，元以下四捨五入 1萬2,514元 

附表四之二：被上訴人占有系爭房屋2樓之不當得利
編號 不當得利計算期間 每月金額            不當得利計算式 不當得利總額  一 96年4月10日起至101年4月1日 如附表四之一編號一至六所示 【[3萬5,039元× （21/30+8）月]＋[3萬2,787元× 12月]＋[3萬0,534元× 12月]＋[2萬8,281元× 12月]＋[2萬6,029元× 12月]＋[2萬3,777元× （3+1/30）月]】×1/3＝59萬6,178元，元以下四捨五入。 59萬6,178元  二 101年4月2日起至106年12月6日 如附表四之一編號七至十一所示 【[2萬3,777元× （29/30+8）月]＋[2萬1,524元× 12月]＋[1萬9,271元× 12月]＋[1萬7,019元× 12月]＋[1萬4,767元× 12月]＋[1萬2,514元× （11+6/31）月]】×1/3＝40萬8,083元，元以下四捨五入。 40萬8,083元 小計   59萬6,178元＋40萬8,083元＝100萬4,261元 100萬4,261元  三 106年12月7日起至返還系爭房屋之日 如附表四之一編號十一所示 1萬2,514元× 1/3＝4,171元，元以下四捨五入 4,171元 

附表五：被上訴人得抵銷金額
編號    計算期間 每半年租金                計算式    總額  一 96年8月29日至96年12月31日 22萬8,639元 （22萬8,639元÷ 6月）× （3/31＋4）月× 1/3＝5萬2,038元，元以下四捨五入 5萬2,038元  二 97年1月1日至98年12月31日 22萬8,639元 （22萬8,639元÷ 6月）× 24月× 1/3＝30萬4,852元 30萬4,852元  三 99年1月1日至101年6月 24萬2,204元 （24萬2,204元÷ 6月）× 30月× 1/3＝40萬3,673元，元以下四捨五入 40萬3,673元 小計   5萬2,038元＋30萬4,852元＋40萬3,673元＝76萬0,563元 76萬0,563元